Inventaris van het archief van G. van Diesen [levensjaren 1826-1916], (1839) 1845-1902 (1916)
Nationaal Archief, Den Haag
Collectie 223 G. van Diesen
Diesen, van
1839-1916
merendeel 1845-1902
C22276
0.20 meter; 34 inventarisnummers.
Normale geschreven, getypte en gedrukte documenten, geen bijzondere handschriften.
Nationaal Archief, Den Haag
Diessen, G. van (1826-1916)
Bevat stukken afkomstig van de ingenieur J. van Diessen (1852-1916) voornamelijk betreffende waterstaatkundige aangelegenheden (bruggenbouw, bedijkingen etc.)
Archiefvorming
Geschiedenis van de archiefvormer
Gerrit van Diessen werd geboren te 's-Gravenhage op 21 mei 1826. Hij studeerde van september 1844 tot juni 1848 aan de Koninklijke Academie te Delft, waarna hij met ingang van 1 oktober 1848 benoemd werd tot aspirant-ingenieur-surnumerair van de Waterstaat. Van 1850 tot 1854 was hij opzichter en aspirant-ingenieur bij de algemene dienst. Met ingang van 1 oktober 1854 werd hij belast met de dienst van ingenieur in het arrondissement Amsterdam
Van 1858 tot 1874 was Van Diesen in dienst van de Staatsspoorwegen. Hij was afhankelijk belast met het onderzoek van plannen en ontwerpen, doch van 1860 tot 1874 leidde hij de aanleg van spoorlijnen H van Utrecht naar Boxtel. Hij verwierf zich grote faam met de bouw van de spoorbrug over de Lek bij Culemborg. In 1874, na de voltooiing van spoorlijn H, werd hij benoemd tot hoofdingenieur en belast met de dienst in het district Zeeland. Voorts was hij van 1881 tot 1891 inspecteur en sedert 1 januari 1892 hoofdinspecteur van de Waterstaat. Met ingang van 1 november 1894 werd hem eervol ontslag verleen uit 's rijks dienst. Hij overleed te 's-Gravenhage op 5 april 1916
Voor een uitgebreide levensbeschrijving zij verwezen naar "De Ingenieur" van 21 mei 1906 (inventarisnummer 8).
Geschiedenis van het archiefbeheer
De hier beschreven stukken ontving het Algemeen Rijksarchief in 1940 ten geschenke van mevrouw J.W. van der Vegt-Van Diesten (Aanwinst 2e Afdeling 1940 nr. V)
De rechtstitel is (nog) onbekend
2.21
Aanwijzingen voor de gebruiker
Openbaarheidsbeperkingen
Volledig openbaar.
Materiële beperkingen
Aanvraaginstructie
Openbare archiefstukken kunnen online worden aangevraagd en gereserveerd. U kunt dit ook via de terminals in de studiezaal van het Nationaal Archief doen. Om te kunnen reserveren dient u de volgende stappen te volgen:
U maakt een profiel aan op www.gahetna.nl, en logt vervolgens in
Via de archiefinventaris (alleen de beschrijvingen met rode nummers) selecteert u het gewenste archiefstuk door op de knop 'Reserveren' te klikken
In het volgende scherm geeft u aan op welke dag u het archiefstuk wilt inzien
Indien u zich bevindt in de studiezaal en een tafelnummer heeft ontvangen kunt u dit nummer vermelden. Als u geen tafelnummer heeft kunt u tafelnummer 777 laten staan
Vervolgens bevestigt u uw reservering door deze te versturen.
Verwant materiaal
Beschikbaarheid van kopieën
Beschrijving van de series en archiefbestanddelen
- Particuliere stukken, A.
  - Opstellen beoordeeld door leerlingen van de Koninklijke Academie tijdens de lessen in de Nederlandse stijl., 1845-1847; 1; 3 stukken; Gedrukt.
  - Lezingen van Van Diesen voor het Dispuutgezelschap "de V kolommen"., 1847-1848; 2; 3 katerns
  - Certificaat Nationale Militie, biljetten van vrijdom van tolgelden, paspoorten en zijn overlijdenscirculaire., 1845-1916; 3; 6 stukken
  - Dienststaten., 1852-1894; 4; 1 omslag
  - Stukken betreffende zijn benoeming en ontslag in onderscheidene functies en rangen als ingenieur van de Waterstaat en als lid van verschillende ambtelijke commissies., 1848-1896; 5; 1 omslag
  - Stukken betreffende zijn benoeming tot lid van verschillende verenigingen., 1857-1888; 6; 1 omslag
  - Stukken betreffende zijn benoeming tot ridder in de Orde van de Nederlandse Leeuw, tot officier in de Orde van Leopold en tot commandeur in de Orde van de Eikenkroon., 1863, 1880 en 1888; 7; 1 omslag
  - Feestuitgave van het tijdschrift "De Ingenieur" van 21 mei 1906 ter gelegenheid van de tachtigste verjaardag van G. van Diesen, waarin opgenomen zijn levensbeschrijving., 8; 1 katern
  - Briefwisseling met Anatole François Hiie, marquis de Catigny en zijn echtgenote te Versailles en Montebourg., 1881-1892; 9; 1 omslag
  - Open brief van kiezers in het hoofdkiesdistrict Middelburg aan mr. J.P.R. Tak van Poortvliet, betuigende erkentelijkheid voor zijn handelwijze en teleurstelling over de uitslag der stemming van 8 juni 1894., 10; 1 stuk
  - Stukken betreffende een historisch onderzoek naar bezwaren waartoe het ontwerp der bestrating van de weg van Den Haag naar Scheveningen aanleiding heeft gegeven., 1896; 11; 1 omslag
  - Stukken betreffende de herdenking van het 25- en 50-jarig bestaan van de Rijkstelegraaf., 1877, 1902; 12; 1 omslag
- Ambtelijke stukken, B.
  - "Reglement op het verveenen, bedijken en weder droogmaken van een gedeelte van de Zuidpolder onder de gemeente Muiden", ontvangen door Van Diesen als lid van de commissie van toezicht., 1847; 13; 1 katern; Gedrukt.
  - Stukken betreffende de commissie met E. Wenckebach tot de onderhandelingen met de Pruisische ingenieur Th. Richter inzake de aansluiting van de Nederlandse telegraaf aan het Duitse net tussen Arnhem en Duisburg., 1852-1853; 14; 1 omslag
  - Stukken betreffende zijn lidmaatschap van de Raad van de Waterstaat tot onderzoek van een verbinding van Amsterdam met de Noordzee door middel van een kanaal door "Holland op z'n smalst"., 1848-1896; 15; 1 omslag
  - Stukken betreffende een reis van Van Diesen en J.L. Scheitter naar Duitsland en Zwitserland tot het onderzoeken van bruggen in spoorwegen., 1859; 16; 1 omslag
  - Stukken betreffende een reis van Van Diesen en J. Roupe van der Voort naar Sheffield in Engeland tot het onderzoeken van bruggen., 1866; 17; 1 omslag
  - Bijvoegsel behorende tot de Provinciale Noordbrabantsche en 's-Hertogenbossche Courant van vrijdag 6 november 1868, houdende verslag van de plechtige opening van de spoorweg Vught - 's-Hertogenbosch op 1 november 1868., 1868 november 6; 18; 1 stuk
  - Stukken betreffende een reis naar Londen wegens het onderzoek van een toestel tot distillatie van zeewater, uitgevonden door dr. Normandy, met beschrijving van Londense bruggen., 1875; 19; 1 omslag
  - Stukken betreffende de afwatering van Vlaanderen en de verbetering van het kanaal van Gent naar Terneuzen., 1875; 20; 1 omslag
  - Stukken betreffende de deelname van Van Diesen aan internationale tentoonstellingen wegens de spoorbrug over de lek bij Culemborg., 1873-1878; 21-23; 3 omslagen
    - Internationale tentoonstelling te Wenen, 1873, 21
    - Internationale tentoonstelling te Philadelphia, 1876, 22
    - Internationale tentoonstelling te Parijs, 1878, 23
- Publicaties, C.
  - Overdrukken uit de Verslagen en Mededelingen der Koninklijke Academie van Wetenschappen, afdeling Natuurkunde., 1879-1885; 24; 6 katerns
    - "Zijdelingse afleiding van water uit een rivier over een der dijken", 1879
    - "De oeverafschuivingen in Zeeland en haar verband met de aard der grondlagen", 1882
    - "Tweede verslag omtrent de wenselijkheid en uitvoerbaarheid van het instellen ener geregelde waarneming van verschijnselen van aardbeving in Nederland", 1883
    - "Bezinking van slib in zoutwater, kristalvorm in ijzer; zitting van 29 september 1883", 1883
    - "Schommelingen in de Zuiderzee; zitting van 27 september 1884", 1884
    - "Kwel en verdamping in de Haarlemmermeerpolder", 1885
  - Boekbesprekingen door Van Diesen en door J.H.C. Heijse van "Das Wasserwesen der Niederländischen Provinz Zeeland" van Friedrich Müller, Königlicher Regierungs-Baumeister, overdrukken uit de Verhandelingen van het KIVI en uit de Economist., 1898; 25; 2 katerns
  - Boekbespreking van "De zeeweringen, waterschappen en polders in de provincie Groningen", van mr. C.C. Geertsema, Commissaris der Koningin in de provincie Groningen, overdruk uit de Verhandelingen van het KIVI., 1898; 26; 1 katern
  - "Levensbeschrijving van Nicolaas Theodorus Michaëlis", overdruk uit de Verhandelingen van het KIVI., 1905; 27; 1 katern
  - "Jacobus Lebret en Hendrik Linsse", overdruk uit het weekblad De Ingenieur., 1906; 28; 1 katern
  - "De eerste beweging van den Leeghwater", overdruk uit het weekblad De Ingenieur., 1911; 29; 1 katern
- Verzamelde stukken, D.
  - Beschrijving behorende bij de hydrografische kaart der zeegaten van de Goeree en de Maas, vervaardigd op last van het departement van Marine door A. van Rhijn, luitenant ter zee der tweede klasse., 1893; 30; 1 katern; Gedrukt.
  - Bestek. Gashouder van 32 el diameter, hoog 7 el. Gasfabriek Utrecht., 1866; 31; 1 katern; Gedrukt.
  - Plattegrond van Harlingen, getekend, schaal 1:1250., ca. 1875; 32; 1 katern
  - "Sulle osservazioni atmometriche e sull'uso che può farme l'ingegnere, nota dell'ing. Giovanni Cuppari", overdruk uit "Periodico l'Ingegnere civlie e le arti industriali", vol. XIV., 1888; 33; 1 katern
  - Doorsneden van binnensloten en kavel- en wegsloten van een polder, gemerkt bijlage A en B., z..d.; 34; 2 stukkn; Gedrukt.